【裁判字號】    95,台上,2780
【裁判日期】    950518
【裁判案由】    違反毒品危害防制條例
【裁判全文】
最高法院刑事判決            九十五年度台上字第二七八○號
    上  訴  人  甲○○
    選任辯護人  郭芳宜律師
上列上訴人因違反毒品危害防制條例案件，不服台灣高等法院中
華民國九十二年九月三十日第二審判決（九十二年度上訴字第二
七一一號，起訴案號：台灣板橋地方法院檢察署九十年度偵字第
一九七一九號），提起上訴，本院判決如下：
    主  文
上訴駁回。
    理  由
按刑事訴訟法第三百七十七條規定，上訴於第三審法院，非以判
決違背法令為理由，不得為之。是提起第三審上訴，應以原判決
違背法令為理由，係屬法定要件。如果上訴理由狀並非依據卷內
訴訟資料，具體指摘原判決不適用何種法則或如何適用不當，或
所指摘原判決違法情事，顯與法律規定得為第三審上訴理由之違
法情形不相適合時，均應認其上訴為違背法律上之程式，予以駁
回。本件原判決認定王貞雯（另案由檢察官偵辦）於民國九十年
十一月二十日下午一、二時許，向姓名年籍不詳綽號「小張」之
成年人購妥新台幣（下同）一萬元之第二級毒品安非他命。約定
當日下午四點半左右，在台北縣中和市○○路與圓通路口之喬福
保齡球館前，由駕駛白色三菱廠牌自用小客車者前來交貨。上訴
人甲○○明知「小張」販賣安非他命，竟基於共同意圖營利之犯
意聯絡，由「小張」在中和市○○○○○路附近交付安非他命二
包予上訴人，著即由上訴人駕車攜至前開約定地點交貨。王貞雯
則由不知情之友人張韻涓陪同前往取貨。嗣王貞雯見白色自用小
客車停在保齡球館前，因其接聽電話中，乃委請張韻涓上車由上
訴人將王貞雯所購買之上開安非他命二包（即扣案九一保一六八
四號黏貼「男４」、「４」標籤之包裝物。原淨重○‧九一公克
，取○‧○四公克鑑驗用罄，驗餘淨重○‧八七公克）交付張韻
涓。甫於張韻涓下車轉交安非他命給王貞雯之際，即為到場之警
員察覺，當場在王貞雯身上扣得所販入之上開安非他命二包（王
貞雯尚未付款）等情。因而撤銷第一審判決，改判論處上訴人共
同販賣第二級毒品罪刑。已敘明上揭事實，業據上訴人於檢察官
偵查中及聲請羈押時之供述，與證人王貞雯於偵審之證詞、證人
張韻涓於檢察官初訊時之供證互核一致，並有黏貼「男４」、「
４」標籤之白色晶體包裝物，經送內政部警政署刑事警察局鑑驗
為第二級毒品甲基安非他命，有該局鑑驗通知書附卷可稽。為其
所憑之證據及認定之理由，並以上訴人雖否認販賣犯行，辯稱伊
是與王貞雯、張韻涓一起向「小張」買一萬元之安非他命，由伊
向「小張」拿取安非他命，跟張韻涓約在路口交付，及警員告知
伊幫人送安非他命沒事，跟人家購買則有事等語，所以伊在檢察
官第一次偵查時之陳述，係延續警局之說詞，否認第一次警局筆
錄之實在云云。然查，上訴人並不否認於檢察官偵查中之陳述，
係出自於「任意性」，第二次之警詢筆錄是根據上訴人意思而製
作的。依據第一審二次勘驗警詢錄音帶之結果，顯示主要詢問過
程為連續錄音，語氣平順，上訴人辯解亦經載明筆錄，並非上訴
人逐字照唸已製作完成之筆錄內容。該警詢自白可認為出於其自
由意思所為。上訴人辯稱警員告知幫人送安非他命沒事，跟人家
購買則有事始為代送安非他命之自白云云，自非可採。再依其第
二次警詢筆錄所載內容，上訴人對於警員提問之與「小張」共同
買賣、交付安非他命等問題，則已全然回答「不是」、「沒有」
等語；上訴人既於第二次警詢筆錄時否認犯罪，並經警員依其陳
述製作筆錄，則其所辯其後在檢察官第一次偵訊時之陳述（自白
），係依循警員所告知之「如承認幫人送安非他命沒事」等語而
為陳述，自屬無稽。上訴人在檢察官第一次偵查及在原審聲羈案
所為之陳述，應有證據能力。上訴人所辯在檢察官第一次偵查中
之陳述，為接續第一次錯誤之警詢筆錄所為之陳述，而無證據能
力云云，並無可採。證人王貞雯、張韻涓固於嗣後附和上訴人之
辯稱改稱係三人合資購買安非他命，然查上訴人及證人王貞雯、
張韻涓等三人，就前揭王貞雯如何向「小張」價購安非他命及交
付之約定，由上訴人依「小張」之指示駕駛所約定顏色、廠牌之
小客車攜帶安非他命前來交貨，及張韻涓如何受王貞雯之託上車
取貨轉交給王貞雯等販賣交付安非他命基本事實之陳述，相符一
致，復有當場自王貞雯身上起獲與其供述吻合之上開安非他命扣
案資為補強證據，自足以憑信渠等三人之前開陳述為真實，而得
採為上訴人論罪之依據。而同一證人前後供述證言彼此不能相容
，則採信同一證人之部分證言時，當然排除其他部分之證言，此
為法院取捨證據法理上之當然結果。原判決並就證人王貞雯電話
通聯紀錄何以無「小張」之門號？劉志誠是否為「小張」？何以
無需調取張韻涓之通聯紀錄或其於地院之前案？以及上訴人、證
人與前揭不符之供述何以不足採信等情，於理由內一一詳加指駁
及說明，核其所為之論斷，俱與卷內資料相符，從形式上觀察，
原判決並無調查未盡、理由不備、理由矛盾或採證違反證據法則
之情形。上訴意旨略以：(一)、原判決事實及理由僅認定上訴人係
受「小張」委託將扣案二包安非他命交給前來拿的人，張韻涓因
為王貞雯打電話而至上訴人車上取安非他命，並未說明上訴人與
「小張」有共同販賣安非他命之犯意聯絡。且小張並未告知交付
安非他命之原因，原判決逕為不利上訴人之判決，尚有未洽。(二)
、原判決採信證人王貞雯不利上訴人之證言，但對於王貞雯如何
向賣方購妥安非他命，以及王女所稱「小張」打手機給伊一節均
無法證明有通聯紀錄，原判決有採證違法之嫌。(三)、本件安非他
命確係上訴人與張韻涓、王貞雯共同購買，可由證人張韻涓於原
審所供之證言渠等所要買的部分係六千元，價款由上訴人先墊等
情，核與其在第一審所稱其在二十日與上訴人聯繫後，因上訴人
向小張購買較為便宜，王貞雯乃委由上訴人向小張以一萬元購買
三公克，上訴人並無任何好處云云；以及王貞雯所稱係由上訴人
與小張聯繫等語相符，上訴人確無販賣事實。且證人二人雖從上
訴人手中取得二公克安非他命，但彼此無價款之交付，與販賣安
非他命之構成要件不相符合，原判決有適用法律不當之違法云云
。惟查證據之取捨及事實之認定，均為事實審法院之職權，倘其
採證認事並未違反證據法則，自不得任意指為違法。查原判決就
其如何認定上訴人有前揭共同販賣安非他命之犯行，已詳敘其所
憑之證據及理由，且對於上訴人所辯，暨證人王貞雯、張韻涓嗣
後翻異之詞，如何均不足以採信，依據卷內資料加以指駁論敘綦
詳。綽號「小張」之人如何與王貞雯聯繫，雖在通聯紀錄中無法
顯示，亦不能據此否認上開事實之認定。況原判決就證人先後不
符證言之採擇，已詳敘其理由。上訴意旨徒憑己意，就原判決已
明確論斷之事項，再事爭執，自非適法之第三審上訴理由。又原
判決於理由五敘明上訴人明知「小張」非法販賣安非他命給王貞
雯，竟依「小張」之囑咐將安非他命轉交予王貞雯（先交付給張
韻涓轉交），則上訴人已參與販賣安非他命犯罪構成要件之行為
，復於理由四說明「小張」與王貞雯並不認識，則「小張」於販
入安非他命後，復以一萬元之價格賣出扣案之二包供王貞雯施用
，並由上訴人交貨，雖尚未付款，其屬有對價之轉讓。則上訴人
與「小張」係以營利之目的，以前開價格販賣交易安非他命予王
貞雯，情甚明灼。原判決雖未敘及「小張」就其如何與王貞雯間
商定販賣細節，與上訴人討論或告知詳細情形。惟上訴人既為參
與販賣安非他命犯罪構成要件之行為而為共同正犯，上揭細節之
微疵，並不足為有利上訴人之判斷，且於判決本旨顯無影響，依
刑事訴訟法第三百八十條之規定，自非上訴第三審之適法理由。
至其餘上訴意旨所執各詞，原判決已在理由內逐一論斷綦詳，並
無如上訴人所云之違法。上訴意旨，徒就原判決已說明之事項，
及原審採證認事之職權行使，任意指摘為違法，且為事實之爭執
，顯與法律規定得為第三審上訴理由之違法情形，不相適合。其
上訴違背法律上之程式，應予駁回。
據上論結，應依刑事訴訟法第三百九十五條前段，判決如主文。
中    華    民    國  九十五  年    五    月   十八   日
                      最高法院刑事第四庭
                          審判長法官  吳  雄  銘
                                法官  池  啟  明
                                法官  劉  介  民
                                法官  郭  毓  洲
                                法官  韓  金  秀
      本件正本證明與原本無異
                                      書  記  官
中    華    民    國  九十五  年    五    月  二十二  日
                                                      Ｋ


司法院資訊處製作；財團法人民間司法改革基金會備份。
